臺灣高等法院刑事裁定　　　　　　　　　96年度毒抗字第15號
抗　告　人
即　被　告　甲○○
上列抗告人即被告因違反毒品危害防制條例案件（九十五年度毒
偵字第七五一六號），不服臺灣板橋地方法院九十五年度毒聲字
第二三六九號，中華民國九十五年十二月十二日所為裁定（聲請
案號：九十五年度聲觀字第一七三四號），提起抗告，本院裁定
如下：
    主  文
抗告駁回。
    理  由
一、按犯毒品危害防制條例第十條之罪者，檢察官應聲請法院裁
    定，令被告入勒戒處所觀察、勒戒，其期間不得逾二月。觀
    察、勒戒後，檢察官依據勒戒處所之陳報，認受觀察、勒戒
    人無繼續施用毒品傾向者，應即釋放，並為不起訴之處分；
    認受觀察、勒戒人有繼續施用毒品傾向者，檢察官應聲請法
    院裁定令入戒治處所強制戒治，其期間為六個月以上，至無
    繼續強制戒治之必要為止。但最長不得逾一年。依前項規定
    為觀察、勒戒或強制戒治執行完畢釋放後，五年後再犯第十
    條之罪者，適用本條前二項之規定；毒品危害防制條例第二
    十條定有明文。次按，犯第十條之罪者，於犯罪未發覺前，
    自動向行政院衛生署指定之醫療機構請求治療，醫療機構免
    將請求治療者送檢察機關。依前項規定治療中經查獲之被告
    ，應由檢察官為不起訴之處分，但以一次為限，同條例第二
    十一條亦有明定。
二、本件抗告人即被告甲○○明知海洛因、安非他命係毒品危害
    防制條例第二條第二項第一款、第二款所列之第一級毒品及
    第二級毒品，不得施用。竟於民國九十五年十一月一日為警
    採尿前二十六小時、九十六小時內某時，在不詳地點施用毒
    品海洛因、安非他命。嗣於同日二十二時二十分許，在臺北
    縣中和市○○路四七七巷口為警查獲，並扣得被告持有之第
    一級毒品海洛因一包（淨重０．九五公克），第二級毒品安
    非他命一包（淨重０．三五公克），且經採尿檢驗呈毒品陽
    性反應而發現上情，原審依上開證據資料裁定被告施用第一
    級毒品海洛因、第二級毒品安非他命，令入戒治處所施以觀
    察勒戒，核無不合。
三、抗告意旨略以：被告固有施用第一級、第二級毒品之事實，
    但被告為警查獲後，深知毒品危害健康，且損失金錢，危及
    自身工作，乃於九十五年十一月二十一日自動前往衛生署八
    里療養院進行戒毒，被告已自動進行戒毒，且有信心戒絕毒
    癮，希望能免予至勒戒處所執行觀察、勒戒，為此提起抗告
    ，請求撤銷原裁定云云。
四、本院查：
　　（一）被告於八十七年間因違反毒品危害防制條例案件，審
  　　　　理中經臺灣板橋地方法院以八十八年度聲字第一四五
    　　　四號裁定送觀察勒戒後，認有繼續施用毒品之傾向，
　　　　　經該院以八十八年度毒聲字第一八九九號裁定令入戒
　　　　　治處所施以強制戒治一年。嗣於戒治中經認無繼續戒
　　　　　治之必要，由同院以八十八年度毒聲字第四六九五號
  　　　　裁定停止戒治，所餘戒治期間，付保護管束（自八十
　　　　　八年十月二十六日起轉入臺灣宜蘭監獄執行他案），
　　　　　嗣於八十九年三月十八日期滿，未經撤銷保護管束，
　　　　　臺灣板橋地方法院八十九年七月二十八日以八十九年
　　　　　度簡字第九二號判處免刑確定，有臺灣高等法院被告
  　　　　前案紀錄表在卷可稽。是被告受強治戒治執行期滿迄
　　　　　九十四年三月十八日已逾五年，依毒品危害防治條例
          第二十條第三項之規定，被告其後若涉施用毒品犯罪
          ，仍應依同條第一項之規定送觀察、勒戒。
    （二）又被告有施用毒品海洛因、安非他命之犯罪事實，業
          據其於警詢中供承在卷（偵查卷第七頁反面參照），
          被告雖於偵查中翻異前詞，否認犯行，惟其於九十五
          年十一月一日二十二時二十分，在臺北縣中和市○○
          路四七七巷口為警查獲後，隨即於同日二十二時四十
  　　　　五分在臺北縣政府警察局中和分局員山派出所製作筆
    　　　錄並採尿送驗，經臺灣檢驗科技股份有限公司「濫用
　　　　　藥物檢驗中心」鑑定結果，確認其尿液中有海洛因代
  　　　　謝物嗎啡及安非他命陽性反應，有該中心九十五年十
    　　　一月二十八八日第ＣＨ２００６Ｂ０６９６號濫用藥
　　　　　物尿液檢驗報告書、檢體代號對照表各一紙附卷可按
　　　　　。次查，該檢驗中心先以酵素免疫分析法（ＥＩＡ）
　　　　　篩驗，驗出其尿液中海洛因代謝物嗎啡、安非他命濃
　　　　　度超出檢測範圍，再以氣相層析質譜儀分析法（ＧＣ
　　　　　＼ＭＳ）確認；檢驗方法係以「氣相層析儀」先將物
　　　　　質氣化後，再經分析管分離，由於各種物質之沸點及
　　　　　對管柱之吸附力均不同，在經過檢測器（Detector）
　　　　　測定後，表現出不同之滯留時間（Retension time）
　　　　　，以滯留時間來判斷係何種物質；再利用「質譜儀」
　　　　　為檢測器，將物質撞擊成碎片，記錄其質譜圖。因每
　　　　　個化合物之鍵結能力不同，故不同之物質會有其特定
　　　　　之質譜圖，因此在物質之判斷上有如指紋之鑑定，在
　　　　　理論上，扣除人為之因素，其精確度已接近百分之百
　　　　　。又人體施用第一級毒品海洛因、第二級毒品安非他
　　　　　命經尿液排出之時間，依施用者食量多寡、人體代謝
　　　　　功能、施用者之年齡及性別有所差異，惟一般而言，
　　　　　施用海洛因者在二十六小時內，施用安非他命者在九
          十六小時內所排出之尿液，均有可能被檢出，此為本
　　　　　院歷來審理毒品案件職務上所知悉。被告於九十五年
　　　　　十一月一日二十二時四十五分所採取之尿液中既有海
　　　　　洛因代謝物嗎啡及安非他命陽性反應，則其在採尿前
　　　　　二十六小時及九十六小時內某時（九十五年十一月一
  　　　　日二十二時二十分至二十二時四十五分為警查獲中除
　　　　　外），至少有非法施用第一級毒品海洛因、第二級毒
　　　　　品安非他命一次之犯行，殆可認定。被告所辯伊尚未
　　　　　施用毒品即為警查獲云云，依前開有關鑑驗方法之說
　　　　　明，已可排除偽陽性反應之可能，所辯顯屬事後卸責
          之詞，殆無可採。
    （三）本院審核上開卷證資料屬實，原審據此裁定令被告入
　　　　　勒戒處所施以觀察、勒戒，並無不當。被告提起抗告
　　　　　指其業已自行前往指定醫院戒毒，應可免除此觀察、
　　　　　勒戒之處分，然依首揭說明，得以自動治療請求免送
　　　　　檢察機關者，以「犯罪未發覺前」為限，被告之犯罪
　　　　　既在九十五年十一月一日為警發覺，是其於九十五年
　　　　　十一月二十一日自行前往衛生署八里療養院戒治，即
　　　　　與上開規定不合，不能邀此寬典。被告執此事由提起
　　　　  抗告，為無理由，應駁回之。
據上論斷，應依刑事訴訟法第四百十二條裁定如主文。
中　　華　　民　　國　　96　　年　　1 　　月　　24　　日
　　　　　　　　　刑事第四庭  審判長法　官  蔡秀雄
      　　　　　　　　　　　　　　　法  官  陳國文
　　　      　　　　　　　　　　　　法  官  鄭水銓
以上正本證明與原本無異。
不得再抗告。
                                    書記官  劉貞達
中　　華　　民　　國　　96　　年　　1　 　月　　25　　日
